臺灣高等法院刑事裁定
110年度毒抗字第1611號
抗  告  人
即  被  告  潘進明


                    （現於法務部○○○○○○○○附設勒戒所執行觀察勒戒中） 
上列抗告人因聲請施以強制戒治案件，不服臺灣士林地方法院11
0年度毒聲字第776號，中華民國110年11月4日裁定（聲請案號：
臺灣士林地方檢察署110年度毒偵字第688號、110年度聲戒字第7
1號），提起抗告，本院裁定如下：
    主  文
抗告駁回。
    理  由
一、原裁定意旨略以：抗告人即被告甲○○基於施用第二級毒品甲
    基安非他命之犯意，於110年1月14日13時20分許為警採尿回
    溯96小時（原裁定誤載為「120」小時，應予更正）內之某
    時許，施用甲基安非他命1次一情，有臺灣檢驗科技股份有
    限公司110年2月2日出具之濫用藥物檢驗報告（尿液檢體編
    號：M0000000號）、新北市政府警察局受採集尿液檢體人姓
    名及檢體編號對照表、現場勘查採證同意書附卷足稽，被告
    上開犯行，洵足認定。被告施用第二級毒品案件，經原審於
    110年5月18日以110年度毒聲字備459號裁定送勒戒處所觀察
    、勒戒；而臺灣士林地方檢察署（下稱士林地檢署）檢察官
    依該裁定於110年9月27日將被告送往法務部○○○○○○○○附設勒
    戒所（下稱新店戒治所）執行觀察、勒戒後，經新店戒治所
    評定其前科紀錄與行為表現30分、臨床評估28分、社會穩定
    度5分、小計靜態因子54分、動態因子9分，總分63分，綜合
    判斷認定被告有繼續施用毒品傾向，有新店戒治所110年10
    月28日新戒所衛字第11007015430號函暨所附之有無繼續施
    用毒品傾向證明書、有無繼續施用毒品傾向評估標準紀錄表
    各1份附卷可稽，堪認被告確有繼續施用毒品之傾向。上開
    評估標準紀錄暨證明書所載內容，係勒戒處所人員、專業醫
    師及負責綜合判斷者，於被告觀察、勒戒期間，依據前開各
    項相關因素所為之綜合判斷，具有科學驗證所得之結論，除
    非其判斷結果從形式上觀察顯有重大明顯之瑕疵外，因該判
    斷結果具有高度之屬人性及專業性，法院及其他機關原則上
    皆應予尊重，是該評估標準紀錄表自得據為判斷被告有無繼
    續施用毒品傾向之證明。綜上，本件聲請為有理由，應予准
    許，爰裁定被告令入戒治處所施以強制戒治，其期間為6個
    月以上，至無繼續強制戒治之必要為止，最長不得逾1年等
    語。
二、抗告意旨略以：本件並無何證據可明確認定被告確實有於觀
    察、勒戒後，有繼續施用毒品傾向之犯罪事實。該評估報告
    表僅係醫師不確定性之預斷，並無法證明被告確有施用毒品
    之犯罪行為，爰依法提起抗告，請求撤銷原裁定云云。
三、按觀察、勒戒後，檢察官或少年法院（地方法院少年法庭）
    依據勒戒處所之陳報，認受觀察、勒戒人有繼續施用毒品傾
    向者，檢察官應聲請法院裁定或由少年法院（地方法院少年
    法庭）裁定令入戒治處所強制戒治，其期間為6個月以上，
    至無繼續強制戒治之必要為止，但最長不得逾1年，毒品危
    害防制條例第20條第2項定有明文。次按有無繼續施用毒品
    傾向之評估標準，並非完全以受勒戒人勒戒後之結果為準，
    勒戒前之各種情況，仍應作為評估之依據。依勒戒處所評分
    說明手冊規定，係以前科紀錄與行為表現、臨床評估、社會
    穩定度，三項合併計算分數，每一大項皆有靜態因子與動態
    因子。而關於有無繼續施用毒品傾向之評估標準，法務部業
    於110年3月26日以法矯字第11006001760號函修正頒布「有
    無繼續施用毒品傾向評估標準紀錄表」、「有無繼續施用毒
    品傾向評估標準評分說明手冊」，上開評分說明手冊載明判
    定之原則：「受觀察勒戒人入所後，經過2週時間的觀察、
    勒戒，由處所及醫療人員依據其各項紀錄、資料及觀察勒戒
    期間之行為表現，加以評分。在勒戒人入所4至6週後，可再
    做一次評估以做必要之評分修正。每一大項皆有靜態因子與
    動態因子。先以靜態因子分數評分，靜態因子分數總分在60
    分（含）以上為『有繼續施用毒品傾向』；60分以下，與動態
    因子分數相加，如果總分在60分（含）以上，為『有繼續施
    用毒品傾向』」，又評估標準紀錄表及說明手冊中「前科紀
    錄與行為表現」之第1題及第3題之計分方式修正如下(餘無
    修正)：㈠第1項「毒品犯罪相關司法紀錄」：計分方式修正
    為每筆(次)5分，總分上限為10分；㈡第3項「其他犯罪相關
    紀錄」：計分方式修正為每筆(次)2分，總分上限為10分。
    是被告有無繼續施用毒品傾向，係依具體個案之臨床實務及
    相關事證等情綜合判定，有其相當之專業依據及標準，且涉
    及專門醫學，又衡酌強制戒治之目的，係為協助施用毒品者
    戒斷毒品之心癮及身癮所為之一種保安處分類型，而該評估
    標準係將與判斷有無繼續施用傾向之相關因素加以列舉及量
    化，適用於每一位受觀察、勒戒處分之人，具一致性、普遍
    性、客觀性，以利執法者判定受勒戒人有無繼續施用毒品傾
    向，倘其評估由形式上觀察，無擅斷或濫權等明顯不當情事
    ，法院應予尊重。
四、經查：
　㈠被告前於99年間因施用毒品案件，經原審以99年度毒聲字第6
    2號裁定送勒戒處所觀察、勒戒後，因認有繼續施用毒品之
    傾向，復經原審以99年度毒聲字第338號裁定令入戒治處所
    執行強制戒治，於100年3月28日停止執行釋放出所，並經士
    林地檢署檢察官以100年度戒毒偵字第17號為不起訴處分確
    定等情，有本院被告前案紀錄表在卷可參。復於上開強制戒
    治執行完畢3年後之110年1月14日13時20分許為警採尿時起
    回溯96小時內之某時許，為本件施用第二級毒品，經原審以
    110年度毒聲字第459裁定送勒戒處所觀察、勒戒，而於110
    年9月27日送新店戒治所觀察、勒戒後，該勒戒處所依據被
    告之前科紀錄與行為表現、臨床評估、社會穩定度等3大項
    因素（每1大項均有靜態因子與動態因子）進行評估，其中
    ：（1）前科紀錄與行為表現部分合計為30分（有7筆毒品犯
    罪相關司法紀錄計10分、首次毒品犯罪年齡為「21-30歲」
    計5分、有9筆其他犯罪相關紀錄計10分、入所時尿液毒品檢
    驗為「一種毒品反應」計5分，上開4項靜態因子合計為30分
    ；另在所內行為表現之動態因子計0分）；（2）臨床評估部
    分合計為28分（有多重毒品濫用（海洛因、安非他命）計10
    分、合法物質（菸、酒）濫用計4分、使用方式（無注射使
    用）計0分、使用年數超過1年計10分，上開靜態因子合計為
    24分；無精神疾病共病（含反社會人格）計0分、臨床綜合
    評估（含病識感、動機、態度、就醫意願）評定為「中度」
    計5分，上開動態因子合計為4分）；（3）社會穩定度部分
    合計為5分（工作係「全職工作：魚販」計0分、家人無濫用
    藥物計0分、【入所後家人無訪視計5分、出所後不與家人同
    住計5分，此二者合計上限5分】）。以上前科紀錄與行為表
    現、臨床評估、社會穩定度等總分合計為63分（靜態因子共
    計54分，動態因子共計9分），經評定認被告為「有繼續施
    用毒品傾向」之情事，有新店戒治所110年10月28日新戒所
    衛字第11007015430號函暨所檢附新店戒治所有無繼續施用
    毒品傾向證明書、評估標準紀錄表在卷可稽。是新修正之「
    有無繼續施用毒品傾向評估標準」既係法務部邀集專家學者
    暨相關機關研商後修正完竣，以因應本次毒品危害防制條例
    之修法意旨，且為一般受觀察勒戒處分人均一體適用，並無
    恣意、濫權情事，本院就此專業判斷自應尊重。而且依照評
    分說明手冊載明判定之原則，上述評估係該所相關專業知識
    經驗人士，於被告受觀察、勒戒期間，依其本職學識評估被
    告之前科紀錄與行為表現、臨床評估、社會穩定度等因子所
    為之綜合判斷，經科學驗證所得之結論，足徵上開證明書及
    評估標準紀錄表，係綜合個案之臨床實務及具體事證為評分
    ，以判定被告有繼續施用毒品傾向，自形式上觀察，並無擅
    斷或濫權等明顯不當之情事，自得資為判斷被告有無繼續施
    用毒品傾向之證明。是自上開評定之評分結果觀之，被告確
    有繼續施用毒品之傾向，而達應施以強制戒治之標準，自有
    依法再施以強制戒治以降低其再次施用毒品之危險性之必要
    。從而，原裁定據此裁定被告令入戒治處所施以強制戒治，
    其期間為6個月以上，至無繼續強制戒治之必要為止，但最
    長不得逾1年，經核於法並無不合。
　㈡抗告意旨固以前詞置辯。惟查，新店戒治所人員評估被告是
    否有繼續施用毒品傾向，係以「毒品犯罪相關司法紀錄」、
    「首次毒品犯罪年齡」、「其他犯罪相關紀錄」、「入所時
    尿液毒品檢驗」、「所內行為表現」、「物質使用行為」、
    「合法物質濫用」、「使用年數」、「臨床綜合評估（含病
    識感、動機、態度、就醫意願）」、「工作」、「家庭」等
    靜態因子、動態因子綜合評估，業經本院說明如前，且前述
    新店戒治所有無繼續施用毒品傾向證明書及評估標準紀錄表
    所載之綜合判斷結果，係該所相關專業知識經驗人士於被告
    入所執行觀察、勒戒期間，依其本職學識就被告之前科紀錄
    及行為表現、臨床評估及社會穩定度等因素所為之綜合判斷
    ，具有科學驗證所得之結論，且勒戒處所之組織、人員之資
    格及執行觀察、勒戒相關程序，暨判斷施用毒品者，有無繼
    續施用毒品傾向，均有相關法令嚴格規範，非可恣意而為，
    且上開評估內容，已依照法務部因應毒品危害防制條例之修
    正意旨及109年11月18日最高法院刑事大法庭109年台上大字
    第3826號之裁定標準，據以為評估判斷認定，由形式上觀察
    ，亦無擅斷或濫權等明顯不當之情事，自得資為判斷被告有
    無繼續施用毒品傾向之證明。被告徒憑己意，認新店戒治所
    人員所為之評估報告，無法證明其有繼續施用毒品傾向云云
    ，尚非可採。
五、綜上所述，原審依檢察官聲請，依毒品危害防制條例第20條
    第2項後段、第3項之規定，裁定被告令入戒治處所施以強制
    戒治，其期間為6個月以上，至無繼續強制戒治之必要為止
    ，但最長不得逾1年，於法並無不合。抗告意旨徒以前詞指
    摘原裁定不當，請求撤銷原裁定，為無理由，應予駁回。
據上論斷，應依刑事訴訟法第412條，裁定如主文。
中　　華　　民　　國　　110 　年　　11　　月　　30　　日
                  刑事第十九庭  審判長法　官  曾淑華
                                      法  官  李殷君
                                      法  官  陳文貴
以上正本證明與原本無異。
不得再抗告。
                                      書記官  俞妙樺
中　　華　　民　　國　　110 　年　　11　　月　　30　　日